臺灣板橋地方法院民事判決　　　　　　　93年度訴字第1604號
原　　　告　丁○○
　　　　　　甲○○
共　　　同
訴訟代理人　林辰彥律師
複　代理人　黃淑怡律師
　　　　　　張凱輝律師
　　　　　　賴志凱律師
　　　　　　戊○○
被　　　告　乙○○
　　　　　　謝佳樺原名丙○○.
上列當事人間請求侵權行為損害賠償事件，經刑事庭移送前來，
於民國94年3月24日言詞辯論終結，本院判決如左：
    主  文
被告應連帶給付原告丁○○新臺幣壹拾伍萬元。
被告應連帶給付原告甲○○新臺幣壹拾伍萬元。
原告其餘之訴駁回。
訴訟費用由被告連帶負擔十分之一，餘由原告負擔。
本判決第1 、2 項於原告丁○○、甲○○分別以新台幣伍萬元供
擔保後，得假執行。但被告得依序以新臺幣壹拾伍萬元、壹拾伍
萬元預供擔保而免為假執行。
原告其餘假執行之聲請駁回。
    事  實
甲、原告方面：
壹、聲明：
一、被告應連帶給付原告丁○○新台幣（下同）150 萬元。
二、被告應連帶給付原告甲○○150 萬元。
三、願供擔保請准宣告假執行。
貳、陳述：
一、被告乙○○與謝佳樺（原名丙○○○）係夫妻關係，而訴外
    人王寵惠係原告丁○○、甲○○（原名王思瑩）之前夫及父
    親，因王寵惠於15、6 年前起陸續向被告夫妻借款，至民國
    82年10月間，累計積欠新台幣（下同）740 萬0,000 元，王
    寵惠與乙○○、謝佳樺於91年2 月4 日就債務清償達成和解
    ，分期清償，嗣因王寵惠爭執乙○○夫妻未提出相關債權憑
    證及本票，故而拒絕給付後2 期之應付款，而乙○○於同年
    12月5 日至臺北市○○○路○ 段138 號8 樓「林辰彥律師事
    務所」向王寵惠催討其餘欠款未果，又反遭不詳姓名之人毆
    打成傷，乙○○、謝家樺因而心有不甘。謝佳樺遂於92年1
    月30日下午3 時許撥打00000000號電話至臺北縣新莊市○○
    街之「育全幼稚園」欲找王寵惠之前妻王美月未果，竟基於
    恐嚇危害安全之犯意，以加害生命、身體之言詞，向接聽電
    話之該幼稚園值班職員謝美香稱：「丁○○與其老公假離婚
    ，還叫黑道打傷伊老公乙○○，丁○○要匯1,000,000 元，
    否則叫丁○○的女兒要小心」等語，旋經謝美香轉告丁○○
    、甲○○知悉，致其二人心生畏佈而危害於安全。
二、乙○○、謝佳樺為要王寵惠出面解決上開借款債務糾紛，二
    人竟基於共同及概括犯意，由謝佳樺於92年3 月初先行製作
    記載「（標題）王寵惠、丁○○全家共謀，假離婚；驚報幼
    稚園，財團金光黨惡行之內幕；（內文）…連鎖七家幼稚園
    關係企業負責人丁○○及其丈夫王寵惠夫婦，從民國七十六
    年來有計劃性金光黨手法詐騙多起駭人詐騙！！害人傾家蕩
    產，家破人亡，拐騙鉅額資金，投資名下產業，供其女兒王
    思瑩（按即甲○○）念政治大學花用，被害人多年受其恐嚇
    拐騙…對抗如此詐騙集團，望民眾誤上當，千萬別讓幼兒入
    如此惡質幼稚園，不配為人師表，誤人子弟。如此殘酷折磨
    多年的詐騙手段，全家族下十八層地獄都無法賠償，禍延子
    孫，請民眾小心！」（下稱編號一）及「（標題）王寵惠、
    丁○○全家共謀假離婚；校園驚爆，家族金光黨惡行之內幕
    ；（內文）就讀政治大學王思瑩同學，其母親八家連鎖育全
    、育成、育安、育Ｘ…幼稚園園長及負責人，詐騙集團主謀
    其父親王寵惠辦理假離婚拖（脫）產，詐騙鉅額資金供王思
    瑩念大學花用，害人傾家蕩產，年紀輕輕與父母串謀，聯合
    詐騙，用其私家車轉運接泊，手機互通訊息，拐人家產，供
    其念政大，揮霍花用，被害人子女無法完成學業，四處打零
    工，生活陷入窮境，王思瑩還有顏面在政大活耀，有辱校譽
    ，請同學多加注意！分辨善惡！勸其向善，別和父母同流合
    污。自毀前程。拐騙來的金錢用不久，如此惡劣的詐騙家族
    ，必遭報應！」（下稱編號二）等足以貶損丁○○及甲○○
    之人格、名譽文稿，並在臺北市○○○路委由不知情之打字
    人員將上開文稿排版打字，再至附近之便利商店影印約220
    餘張之傳單後，由乙○○騎乘機車附載謝佳樺，自92年3 月
    4 日起至同年4 月13日止，先後在下列時間、地點，將上開
    不實之傳單散布，使不特定之政治大學學生、幼稚園經手上
    開傳單之教職員、學生家長均得以共見共聞，足以生損害於
    丁○○、甲○○之名譽，其二人散布之行為如下：
（一）於92年3 月6 日凌晨1 時許，在臺北縣樹林市○○路12巷
      巷11號「育安幼稚園」前，將上開編號一傳單放置於該幼
      稚園門口信箱內，以散發該傳單，足以損害丁○○及甲○○之名譽。
（二）於92年3 月28日下午4 時許，在臺北市○○路政治大學校
      門口，將上開編號二之傳單散發給政治大學學生，足以毀
      損丁○○及甲○○之名譽。
（三）於同年4 月4 日下午4 時許，在臺北縣三峽鎮○○街24號
      「育全托兒所」，將上開編號一傳單散發予就讀該托兒所
      之學生家長，或放置於門口信箱內、娃娃車前擋風玻璃上
      ，嗣經收取該傳單之家長向該托兒所園長楊麗玲轉告此事
      ，並提供散發之傳單，足以損害丁○○及甲○○之名譽。
（四）於同年4 月4 日下午5 時許，在臺北縣鶯歌鎮○○路25號
      之「育全托兒所」，將上開編號傳單散發該托兒所之學生
      家長，嗣經收取傳單之家長向該托兒所園長吳秋月轉告此
      事，並提供傳單1 紙，足以毀損丁○○及甲○○。
（五）於同年4 月13日某時，在臺北縣土城市「育全幼稚園」，
    　將上開編號一傳單散發予該幼稚園之學生家長及信箱；汽
      車擋風玻璃上，並經收取該傳單之家長向該幼稚園職員蕭
      惠燕轉告此事，並提供所散發之傳單，足以損害丁○○及
      甲○○之名譽。嗣經由上開幼稚園職員轉告及監視錄影機
      攝錄畫面中發現乙○○、謝佳樺在幼稚園門口散發傳單，
      報警處理，並扣得預備散發而尚未發出之傳單67張。
三、查原告甲○○甫自國立政治大學畢業，現在待業中；而原告
    丁○○則自專科學校畢業後經兒童福利專業人員訓練結業，
    擔任育安幼稚園園長乙職，月薪新台幣51,800元，並無其他
    財產。因被告之恐嚇、誹謗等行為之侵害，原告身心受創，
    深感疲累，因此而致上班出勤狀況不正常，而被扣薪達79,3
    33元，所支出之訴訟費用為160,000 元，其他非財產上損害
    ，尤難以估計，爰依民法第185 條第1 項、第195 條第1 項
    規定，請求被告連帶賠償原告每人各150 萬元。
參、證據：提出台灣高等法院93年度上易字第1689號刑事判決書
    、甲○○畢業證書、丁○○結業證書及育安幼稚園薪給清單
    等件為證。
乙、被告方面：
壹、聲明：
一、原告之訴及假執行之聲請均駁回。
二、如受不利之判決，願供擔保請准宣告免為假執行。
貳、陳述：查民事判決並不受刑事判決拘束，仍應調查證據查明
    真相，本件實係王寵惠、丁○○夫妻共同詐騙被告鉅款，被
    告乃催討欠款，自無恐嚇、毀謗行為可言，縱上述所辯不可
    採，惟如今被告一貧如洗，房屋遭拍賣，仍有欠債，故請比
    對兩造情形核定賠償金額。
參、證據：提出民事執行處通知、民事判決書、刑事再審聲請狀
    、和解書、支票、施工進度表、利息收據、簽呈、錄音譯文
    、刑事告訴狀、診斷證明書及照片等件為證。
    理  由
一、原告主張：被告乙○○與謝佳樺（原名丙○○○）係夫妻關
    係，而訴外人王寵惠係原告丁○○、甲○○（原名王思瑩）
    之前夫及父親，因王寵惠於15、6 年前起陸續向被告夫妻借
    款，至82年10月間，累計積欠740 萬元，王寵惠與乙○○、
    謝佳樺於91年2 月4 日就債務清償達成和解，分期清償，嗣
    因王寵惠爭執乙○○夫妻未提出相關債權憑證及本票，故而
    拒絕給付後2 期之應付款，而乙○○於同年12月5 日至臺北
    市○○○路○ 段138 號8 樓「林辰彥律師事務所」向王寵惠
    催討其餘欠款未果，又反遭不詳姓名之人毆打成傷，乙○○
    、謝家樺因而心有不甘。謝佳樺遂於92年1 月30日下午3 時
    許撥打00000000號電話至臺北縣新莊市○○街之「育全幼稚
    園」欲找王寵惠之前妻王美月未果，竟基於恐嚇危害安全之
    犯意，以加害生命、身體之言詞，向接聽電話之該幼稚園值
    班職員謝美香稱：「丁○○與其老公假離婚，還叫黑道打傷
    伊老公乙○○，丁○○要匯1,000,000 元，否則叫丁○○的
    致其二人心生畏佈而危害於安全。又乙○○、謝佳樺為要王
    寵惠出面解決上開借款債務糾紛，二人竟基於共同及概括犯
    意，由謝佳樺於92年3 月初先行製作記載「（標題）王寵惠
    、丁○○全家共謀，假離婚；驚報幼稚園，財團金光黨惡行
    之內幕；（內文）…連鎖七家幼稚園關係企業負責人丁○○
    及其丈夫王寵惠夫婦，從民國七十六年來有計劃性金光黨手
    法詐騙多起駭人詐騙！！害人傾家蕩產，家破人亡，拐騙鉅
    額資金，投資名下產業，供其女兒王思瑩（按即甲○○）念
    政治大學花用，被害人多年受其恐嚇拐騙…對抗如此詐騙集
    團，望民眾誤上當，千萬別讓幼兒入如此惡質幼稚園，不配
    為人師表，誤人子弟。如此殘酷折磨多年的詐騙手段，全家
    族下十八層地獄都無法賠償，禍延子孫，請民眾小心！」（
    下稱編號一）及「（標題）王寵惠、丁○○全家共謀假離婚
    ；校園驚爆，家族金光黨惡行之內幕；（內文）就讀政治大
    學王思瑩同學，其母親八家連鎖育全、育成、育安、育Ｘ…
    幼稚園園長及負責人，詐騙集團主謀其父親王寵惠辦理假離
    婚拖（脫）產，詐騙鉅額資金供王思瑩念大學花用，害人傾
    家蕩產，年紀輕輕與父母串謀，聯合詐騙，用其私家車轉運
    接泊，手機互通訊息，拐人家產，供其念政大，揮霍花用，
    被害人子女無法完成學業，四處打零工，生活陷入窮境，王
    思瑩還有顏面在政大活耀，有辱校譽，請同學多加注意！分
    辨善惡！勸其向善，別和父母同流合污。自毀前程。拐騙來
    的金錢用不久，如此惡劣的詐騙家族，必遭報應！」（下稱
    編號二）等足以貶損丁○○及甲○○之人格、名譽文稿，並
    在臺北市○○○路委由不知情之打字人員將上開文稿排版打
    字，再至附近之便利商店影印約220 餘張之傳單後，由乙○○騎乘機車附載謝佳樺，自92年3 月4 日起至同年4 月13日
    止，先後在下列時間、地點，將上開不實之傳單散布，使不
    特定之政治大學學生、幼稚園經手上開傳單之教職員、學生
    家長均得以共見共聞，足以生損害於丁○○、甲○○之名譽
    ，其二人散布之行為如下：（一）於92年3 月6 日凌晨1 時
    許，在臺北縣樹林市○○路12巷巷11號「育安幼稚園」前，
    將上開編號一傳單放置於該幼稚園門口信箱內，以散發該傳
    單，足以損害丁○○及甲○○之名譽。（二）於92年3 月28
    日下午4 時許，在臺北市○○路政治大學校門口，將上開編
    號二之傳單散發給政治大學學生，足以毀損丁○○及甲○○
    之名譽。（三）於同年4 月4 日下午4 時許，在臺北縣三峽
    鎮○○街24號「育全托兒所」，將上開編號一傳單散發予就
    讀該托兒所之學生家長，或放置於門口信箱內、娃娃車前擋
    風玻璃上，嗣經收取該傳單之家長向該托兒所園長楊麗玲轉
    告此事，並提供散發之傳單，足以損害丁○○及甲○○之名
    譽。（四）於同年4 月4 日下午5 時許，在臺北縣鶯歌鎮○○路25號之「育全托兒所」，將上開編號傳單散發該托兒所
    之學生家長，嗣經收取傳單之家長向該托兒所園長吳秋月轉
    告此事，並提供傳單1 紙，足以毀損丁○○及甲○○。（五
    ）於同年4 月13日某時，在臺北縣土城市「育全幼稚園」，
    將上開編號一傳單散發予該幼稚園之學生家長及信箱；汽車
    擋風玻璃上，並經收取該傳單之家長向該幼稚園職員蕭惠燕
    轉告此事，並提供所散發之傳單，足以損害丁○○及甲○○
    之名譽。嗣經由上開幼稚園職員轉告及監視錄影機攝錄畫面
    中發現乙○○、謝佳樺在幼稚園門口散發傳單，報警處理，
    並扣得預備散發而尚未發出之傳單67張。查原告甲○○甫自
    國立政治大學畢業，現在待業中；而原告丁○○則自專科學
    校畢業後經兒童福利專業人員訓練結業，擔任育安幼稚園園
    長乙職，月薪新台幣5 萬1,800 元，並無其他財產。因被告
    之恐嚇、誹謗等行為之侵害，原告身心受創，深感疲累，因
    此而致上班出勤狀況不正常，而被扣薪達7 萬9,333 元，所
    支出之訴訟費用為16萬元，其他非財產上損害，尤難以估計
    ，爰依民法第185 條第1 項、第195 條第1 項規定，請求被
    告連帶賠償原告每人各150 萬元等情。
二、被告則以：民事判決並不受刑事判決拘束，仍應調查證據查
    明真相，本件實係王寵惠、丁○○夫妻共同詐騙被告鉅款，
    被告乃催討欠款，自無恐嚇、毀謗行為可言，縱上述所辯不
    可採，惟如今被告一貧如洗，房屋遭拍賣，仍有欠債，故請
    比對兩造情形核定賠償金額等語置辯。
三、原告主張之上揭恐嚇、毀謗事實，業據提出台灣高等法院93
    年度上易字第1689號刑事判決書為證，已堪信為真實。
四、被告固抗辯：民事判決並不受刑事判決拘束，仍應調查證據
    查明真相云云。惟按「當事人主張有利於己之事實者，就其
    事實有舉證之責任」，民事訴訟法第277 條前段定有明文，
    查原告提出之上述刑事確定判決書，經審視調查該證據後，
    已足使本院相信原告之主張為真實，應認原告已盡其舉證責
    任，倘被告仍否認原告之主張為真實，即應提出相當反證以
    推翻之，因被告並未以反證否定原告之主張，故上開抗辯自
    無可取。
五、按「數人共同不法侵害他人之權利者，連帶負損害賠償責任
    」、「不法侵害他人之身體、健康、名譽、自由、信用、隱
    私、貞操，或不法侵害其他人格法益而情節重大者，被害人
    雖非財產上之損害，亦得請求賠償相當之金額」，民法第18
    5 條第1 項前段、第195 條第1 項前段分別定有明文。查原
    告因被告之恐嚇、毀謗行為，致自由、名譽受侵害而情節重
    大，揆諸上揭規定，自得請求被告連帶賠償非財產上之損害
    ，即給付相當之精神慰撫金。
六、原告主張原告甲○○甫自國立政治大學畢業，現在待業中；
    而原告丁○○則自專科學校畢業後經兒童福利專業人員訓練
    結業，擔任育安幼稚園園長乙職，月薪5 萬1,800 元，並無
    其他財產；渠等因被告恐嚇、誹謗等行為之侵害，身心受創
    ，深感疲累，丁○○並因此上班出勤狀況不正常，被扣薪達
    7 萬9,333 元，且所支出之訴訟費用為16萬元，其他非財產
    上損害，尤難以估計，故請求被告連帶賠償原告每人各150
    萬元等情。被告則抗辯伊夫妻如今一貧如洗，房屋遭拍賣，
    仍有欠債，故請比對兩造情形核定賠償金額等語。本院審酌
    原告甲○○甫自國立政治大學畢業，現在待業中，原告丁○○係專科學校畢業，經兒童福利專業人員訓練結業，擔任育
    安幼稚園園長乙職，月薪5 萬1,800 元，二人並無其他財產
    ；被告乙○○係國小肄業，從事油漆工作，收入不定，並無
    財產，被告謝佳樺國小畢業，現無工作，亦無財產等兩造之
    身分、地位、經濟狀況、被告之加害程度、原告所受精神上
    痛苦等一切情狀，認原告二人請求被告連帶賠償精神慰撫金
    ，以每人各15萬元為相當，逾此部分之請求，則應予駁回。
七、從而，原告本於共同侵權行為損害賠償之法律關係，請求被
    告連帶給付原告丁○○、甲○○各15萬元，洵屬正當，應予
    准許。逾此部分之請求則無理由，應予駁回。
八、兩造分別陳明願供擔保請准宣告假執行及免為假執行，就原
    告勝訴部分，經核均無不合，爰各酌定相當擔保金額准許之
    ；至原告敗訴部分，其假執行之聲請失所附麗，應予駁回。
九、本件事證已臻明確，兩造其餘主張及攻擊防禦方法，核與判
    決結果不生影響，爰不一一論述，附此敘明。
據上論結，本件原告之訴為一部有理由，一部無理由，依民事訴
訟法第79條、第85條第1 項前段、第2 項、第390 條第2 項、第
392 條第2 項，判決如主文。
中　　華　　民　　國　　94　　年　　4 　　月　　21　　日
                  民事第二庭    法　官　連士綱
以上正本係照原本作成
如對本判決上訴，須於判決送達後20日內向本院提出上訴狀
中　　華　　民　　國　　94　　年　　4 　　月　　25　　日
                                書記官　李宏明
